【裁判字號】    94,重上,174
【裁判日期】    950829
【裁判案由】    損害賠償
【裁判全文】
臺灣高等法院民事判決                 94年度重上字第174號
上  訴  人  中國力霸股份有限公司
法定代理人  甲○○○
訴訟代理人  李秋銘律師
複  代理人  黃金亮律師
被  上訴人  丙○○
            乙○○
共      同
訴訟代理人  柯士斌律師
複  代理人  周彥憑律師
上列當事人間請求損害賠償事件，上訴人對於中華民國94年2 月
4 日臺灣宜蘭地方法院92年度重訴字第45號第一審判決提起上訴
，本院於95年8 月15日言詞辯論終結，判決如下：
    主  文
上訴駁回。
第二審訴訟費用由上訴人負擔。
    事實及理由
一、上訴人起訴主張：上訴人因開採蘭崁山石礦，領有台濟採字
    第3533號礦業權，於被上訴人乙○○所有坐落宜蘭縣冬山鄉
    ○○段第544 地號土地（下稱系爭土地）上空設置高架索道
    ，經由經濟部核定使用之面積為69.82 平方公尺，詎料被上
    訴人丙○○、乙○○企圖索取高額補償金，為妨礙上訴人所
    有高架索道及斗車之使用，竟在系爭土地上架設鐵塔，雖經
    上訴人勸阻，然被上訴人置之不理。該鐵塔因不耐強風吹襲
    ，於民國91年11月19日倒塌，被上訴人重新設置鐵塔（先後
    設立之鐵塔以下均稱系爭鐵塔），復於同年12月27日倒塌，
    先後二次倒塌均損壞上訴人之索道及斗車，使上訴人因原料
    無法運送，斗車吊桶損壞，而須另行購料及支出修護費用、
    拖索費用、檢修工資等費用，並受有折舊損失，總計系爭鐵
    塔第一次倒塌致上訴人受到之損失為新臺幣（下同）
    3,304,835 元；第二次倒塌致上訴人受到之損失為
    5,507,045 元。嗣於92年2 月10日，被上訴人又以施放氣球
    之方式阻擾上訴人斗車之運行，致被上訴人不得不停止斗車
    之運行，因此受有另行購料之運費及購料費用、斗車吊桶損
    害、輕車載索修復費用、拖索費用、吊車費用、檢修工資、
    折舊損失等合計為1,121,285 元等語，為此依據侵權行為之
    法律關係，請求被上訴人連帶賠償9,933,165 元，及自上訴
    人於原法院所提之準備（一）狀繕本送達之翌日起至清償日
    止，按週年利率5%計算之利息，並陳明願供擔保，請准宣告
    假執行。
二、被上訴人則以：乙○○雖為系爭土地之所有權人，然系爭土
    地早於86年間即交由丙○○作為慶達牧場農業使用，上訴人
    所稱設立鐵塔及施放氣球一事，均與乙○○無關。又系爭鐵
    塔係由丙○○所投資之中國立吉科技股份有限公司（以下簡
    稱立吉公司）所設立，與丙○○個人亦無關。況系爭鐵塔設
    立之初及施放氣球時，上訴人之索道及斗車均能正常運作，
    並未影響上訴人之業務運作，而系爭鐵塔設立堅固，不可能
    遭強風吹倒，先後二次倒塌，乃係遭外力破壞，並非被上訴
    人之故意或過失行為所致。而氣球之線與上訴人之索道纏繞
    係受風力影響暨上訴人強力拆毀所致，被上訴人亦無故意或
    過失之行為。另上訴人所提出之損害賠額金額，均有許多不
    合理之處，且被上訴人事先有以存證信函通知上訴人架設鐵
    塔之事，上訴人未為預防措施，事後又任損害發生未為相應
    處理，其對於損害之發生或擴大亦與有過失。縱上訴人需另
    行支出購料費用，然上訴人因無須另行開採原料，所節省之
    原料消耗、開採費用、運費及工資等均應依照損益相抵原則
    予以扣抵等語，資為抗辯。
三、原審判決丙○○應給付上訴人8,400 元及自92年9 月13日起
    至清償日止，按週年利率5%計算之利息，並駁回上訴人其餘
    之訴，上訴人不服，提起上訴，並聲明：（一）原判決不利
    於上訴人部分廢棄。（二）上開廢棄部分，被上訴人丙○○
    、乙○○應連帶給付上訴人9,924,765 元，及自92年9 月13
    日起至清償日止，按週年利率5%計算之利息。並陳明願供擔
    保，請准為假執行之宣告。被上訴人則答辯聲明：上訴駁回
    。並陳明如受不利之判決，願供擔保請准宣告免為假執行。
四、兩造不爭執之事實（見本院95年3 月27日準備程序筆錄，本
    院卷2 第13頁背面）：
（一）上訴人經經濟部核准領有台濟採字第3533號礦業權，並經
      經濟部91年5 月16日經授務字第09120108970 號函核定，
      得使用被上訴人乙○○所有之系爭土地中69.82 平方公尺
      ，供運送礦石之高架索道通過上空。
（二）系爭土地上架設之系爭鐵塔於91年11月19日倒塌，經重新
      設置後，復於91年12月27日倒塌，其上方T 字型桁架因而
      先後2 次吊勾在上訴人所有之索道上。
（三）系爭土地上於92年2 月10日前經懸掛氣球，嗣上訴人所有
      之索道於92年2 月10日因氣球線纏繞而停止運行。
（四）上訴人法定代理人前具狀告發被上訴人乙○○涉及刑事強
      制罪嫌案件，經台灣宜蘭地方法院檢察署檢察官偵辦後，
      認查無事證足以證明乙○○確有與該案件其他被告共同決
      定架設鐵塔之行為，以92年度偵字第1534號為不起訴處分
      。
五、本件經本院依民事訴訟法第270 條之1 第1 項第3 款之規定
    ，與兩造整理並協議簡化爭點（見本院95年3 月27日準備程
    序筆錄，本院卷第13頁背面、第14頁）為：
（一）系爭鐵塔是否由被上訴人乙○○、丙○○所架設？
（二）系爭鐵塔先後2 次倒塌，其上方T 字型桁架2 次吊勾在上
      訴人所有之索道上，是否均因被上訴人乙○○、丙○○之
      故意或過失所致？有無造成上訴人損害？上訴人依民法第
      184 條、第191 條第1 項、第185 條規定，主張被上訴人
      乙○○、丙○○應負連帶損害賠償責任，有無理由？
（三）系爭氣球是否由被上訴人乙○○、丙○○懸掛或施放？上
      訴人索道遭該氣球線纏繞而停止運行，是否因被上訴人乙
      ○○、丙○○之故意或過失所致？有無造成上訴人損害？
      上訴人依民法第184 條、第185 條規定，主張被上訴人乙
      ○○、丙○○應負連帶損害賠償責任，有無理由？
（四）如被上訴人乙○○、丙○○應負侵權行為損害賠償責任，
      上訴人得請求之金額為何？
六、茲就兩造之爭點分述如下：
（一）系爭鐵塔是否由被上訴人乙○○、丙○○所架設？
１、上訴人主張系爭鐵塔係由乙○○、丙○○2人所共同架設，
    惟為乙○○、丙○○所否認，是上訴人應負舉證之責任。
２、乙○○部分：原法院依上訴人之聲請向宜蘭縣政府函調關於
    系爭土地架設系爭鐵塔之相關裁罰案件，宜蘭縣政府於93年
    6 月29日以府地3字第0930074380 號函覆固表示：系爭土地
    所有權人乙○○夥同丙○○、鄭富峰以照明燈名義架設鐵塔
    ，妨礙力霸水泥冬山廠索道之運轉，違反非都市土地使用編
    定，經本府裁罰60,000元並代履行拆除等語，此有該函文及
    所附資料附卷可稽（見原審卷1 第225 頁至第226 頁）。就
    乙○○部分，宜蘭縣政府雖對乙○○為裁罰，惟係以其為系
    爭土地所有人之身分而為裁罰，因該裁罰處分人係乙○○之
    名義，故乙○○不服裁罰時，亦係以自己之名義為陳情、訴
    願並提起行政訴訟，並不能據此證明乙○○即為架設系爭鐵
    塔之行為人。上訴人另提出乙○○所寄之存證信函乙份為證
    （見原審卷2 第29頁至第30頁），然該存證信函內容亦係乙
    ○○以系爭土地所有人身分要求上訴人移開索道，該存證信
    函內容雖有提及：「茲因本人作物及花卉需做高壓噴灑及照
    明兼防盜，已在土地上搭設高五四米鐵架完成」等語，然係
    以系爭土地所有人身分表明土地預定之用途及系爭鐵塔已架
    設完成之事實，亦難據以認定乙○○係自認其為架設系爭鐵
    塔之行為人。又上訴人聲請訊問之證人李樹木到庭證稱：我
    不認識乙○○，是丙○○付錢給我等語（原審卷2 第15頁）
    。而被上訴人聲請訊問之證人丁○○證稱：是鄭富峰和我聯
    絡，丙○○沒有直接拜託我，但是他有付錢給施工的師傅，
    我不認識乙○○等語（見原審卷2 第9 頁至第10頁）；證人
    許榮茂證稱：是鄭富峰與我洽商，丙○○沒有和我聯絡，我
    不認識乙○○等語（見原審卷第11頁至第13頁）；證人鄭富
    峰證稱：我是立吉公司總經理，系爭鐵塔是我和董事長丙○
    ○決議設立等語（見原審卷2 第7 頁），觀諸上述證人之證
    詞，均無從證明乙○○有參與架設系爭鐵塔。而乙○○涉及
    刑事強制罪嫌案件，業經宜蘭地方法院檢察署檢察官以查無
    事證足以證明乙○○確有與該案件其他被告共同決定架設鐵
    塔之行為，而為不起訴處分在案（見原審卷1 第134 頁至第
    136 頁），有該署92年度偵字第1534號偵查卷宗影本附卷可
    稽，並經本院查核無訛。綜上所述，上訴人顯無法證明乙○
    ○確有參與架設系爭鐵塔之行為。
３、丙○○部分：丙○○辯稱系爭鐵塔係由立吉公司所架設，其
    個人不負侵權行為責任云云，然查：宜蘭縣政府93年6 月29
    日以府地3 字第0930074380號已明確表示，丙○○為系爭鐵
    塔之架設人，如前所述（見原審卷1 第225 頁至第226 頁）
    ，證人鄭富峰亦證稱：「系爭鐵塔是我和董事長丙○○決議
    設立」等語（見原審卷2第7頁），雖丙○○辯稱系爭鐵塔係
    由立吉公司所架設，然公司係法人，無法為事實行為，自須
    由執行業務之人為之，而丙○○為立吉公司之董事長（見本
    院卷2 第90頁），且為決定設立系爭鐵塔之人，故設立系爭
    鐵塔之人係丙○○，應堪認定。是丙○○所辯其非系爭鐵塔
    之設立行為人云云，不足採信。
（二）系爭鐵塔先後2 次倒塌，其上方T 字型桁架2 次吊勾在上
      訴人所有之索道上，是否均因乙○○、丙○○之故意或過
      失所致？有無造成上訴人損害？上訴人依民法第184 條、
      第191 條第1 項、第185 條規定，主張被上訴人乙○○、
      丙○○應負連帶損害賠償責任，有無理由？
１、乙○○部分：乙○○非系爭鐵塔之設立行為人，已如前述，
    則系爭鐵塔2 次倒塌，致上訴人受有損害，均與乙○○無涉
    ，上訴人自不得向乙○○請求損害賠償。
２、丙○○部分：
（１）上訴人主張丙○○所設置之系爭鐵塔基座為正三角形，其
      上方T 字型桁架並未鎖死，為活動式，如有傾倒極易勾住
      索道，而系爭土地面積為11,802.86 平方公尺，上訴人之
      索道僅通過使用系爭土地之一小部分面積為69.82 平方公
      尺，系爭鐵塔卻設置在上訴人之索道間，且顯非作為農業
      使用，其目的在於阻擾上訴人之索道及斗車之使用，被上
      訴人就系爭鐵塔倒塌而侵害上訴人之財產權顯有不確定之
      故意（未必故意）等語。被上訴人丙○○則否認有不確定
      故意致使系爭鐵塔倒塌，並辯稱：系爭鐵塔設立堅固，不
      可能不耐強風吹襲而倒塌，且系爭鐵塔架設之初，上訴人
      之索道運行均屬正常，嗣後係因遭外力破壞而倒塌等語。
（２）經查：上訴人雖主張被上訴人丙○○設置系爭鐵塔，對於
      系爭鐵塔倒塌致上訴人受損，有不確定故意云云。惟鐵塔
      之設置，並非必然會發生倒塌之結果，若丙○○設置系爭
      鐵塔係為損害上訴人之索道及斗車，則丙○○得採直接破
      壞上述索道及斗車之方式以達其目的，實無須採取花費高
      額費用2 次設立系爭鐵塔，再希望系爭鐵塔倒塌損及上訴
      人之索道及斗車之迂迴方式，且系爭鐵塔設置處之後方為
      山壁，山壁頂端為上訴人索道之一端，面向山壁時，右側
      為乙○○所有之土地，其上栽有蕃茄椒、椰樹等作物，業
      經本院履勘現場，拍攝照片附卷可稽（見本院卷2 第18頁
      、第22頁至第25頁之照片至；第28頁之照片；第30
      頁之照片；第26頁之照片），自現場情形觀之，乙○
      ○交由丙○○作為農牧使用之系爭土地面積廣大，丙○○
      欲設置鐵塔，如上照片系爭鐵塔之設置地點，並非唯一
      之選擇，且距丙○○所稱可供照明、灌溉之植栽地較遠（
      見本院卷2 第31頁照片），然系爭鐵塔沿著山壁設置，
      使後方有靠，得以擋風，仍不失為較佳之選擇，故上訴人
      主張丙○○有不確定故意云云，實不足取。至丙○○架設
      系爭鐵塔之目的，是否確實作農業使用，與系爭鐵塔倒塌
      致上訴人遭受損失並無關涉。而丙○○架設系爭鐵塔之目
      的，是否意圖阻擾上訴人之索道及斗車之使用，係屬是否
      構成妨礙上訴人礦業權權利行使之問題，與本件侵權行為
      損害賠償係屬不同之法律關係，非本件審理之範圍，故不
      予一一審究。
（３）次查：上訴人雖另主張被上訴人丙○○就系爭鐵塔之倒塌
      有過失責任云云。惟證人即負責設計及搭建系爭鐵塔之丁
      ○○、許榮茂、李樹木分別到庭證稱：系爭鐵塔設立牢固
      ，遭強風吹襲而倒塌之可能性甚低等語（見原審卷2 第10
      頁至第11頁、第12頁至第13頁、第15頁）；而證人王文傑
      雖證稱：系爭鐵塔二次設立都有拉「拉緊線」，但是靠近
      山壁部分沒有等語（見原審卷2 第98頁），然靠近山壁部
      分未拉拉緊線是否會導致系爭鐵塔因此倒塌，上訴人並未
      舉證證明，是證人王文傑之證詞尚難作為丙○○不利之證
      據。上訴人既未能證明系爭鐵塔在設置上有何瑕疵而不耐
      強風吹襲，則上訴人指稱丙○○設置系爭鐵塔具有過失云
      云，即不足採。經原法院於93年11月5日當庭勘驗被上訴
      人丙○○所提出之光碟片，「其第一段畫面顯示：當時鐵
      架上端Ｔ字型桁架懸空吊在索道上，與原本底座之機架分
      離，且劇烈晃動，索道仍在運行當中，有兩個不同方向之
      索道所懸掛之斗車行進中，T 字型桁架隨著索道被牽引至
      S4特別塔後停住懸掛在半空中，當時接近T 字型桁架的斗
      車劇烈搖晃，最後與T字型桁架一樣停住在S4 特別塔。第
      二段畫面顯示：當時有起重架在旁邊，已經準備收回，T
      字型桁架業已安裝在基座之鐵架上，當時有索道所懸掛之
      吊車從兩個不同方向行進，其中先後兩個不同方向的吊車
      並經過T 字型桁架的下方運行，並無受到阻礙。第三段畫
      面顯示：當時T 字型桁架懸空吊在索道上，索道上有一部
      斗車被卡在T字型桁架，另一部斗車在T字型桁架的下方呈
      傾斜狀態，索道當時並無運行而屬於停止之狀態。有壹條
      鋼索勾住T 字型桁架延伸至半空中，畫面未顯示鋼索連接
      的另外一面」，製有勘驗筆錄在卷足稽（見原審卷2 第
      132 頁），並有丙○○提出之光碟片1 片及相關照片在卷
      足參（光碟片及照片見原審卷2 第115 頁至第126 頁、第
      207 頁）。足見上開光碟片第1 段及第3 段畫面之內容均
      為系爭鐵塔倒塌後，其上方T 字型桁架懸掛在索道上之情
      形，然無法判斷系爭鐵塔倒塌之原因。綜上，上訴人無法
      證明系爭鐵塔之倒塌係丙○○設置時之瑕疵或設置後疏於
      維護等缺失所導致。況宜蘭地方法院檢察署92年度偵字第
      491 號、1922號、2876號、92年度他字第48號案件，涉案
      之當事人均經檢察官不起訴處分在案（見原審卷1 第130
      頁至第132 頁），兩造亦無法舉證系爭鐵塔是否遭到人為
      破壞而倒塌等事實，自難認丙○○對於系爭鐵塔之倒塌致
      上訴人遭受損害乙節有何過失責任可言。
３、綜上所述，上訴人主張乙○○、丙○○共同設置之系爭鐵塔
    倒塌致上訴人遭受損害云云，既不足採，則上訴人依民法第
    184 條、第191 條第1 項、第185 條規定，請求乙○○、丙
    ○○應連帶賠償系爭鐵塔2次倒塌所致之損害合計8,811,880
    元（3,304,835+5,507,045=8,811,880），即無理由。
（三）系爭氣球是否由被上訴人乙○○、丙○○懸掛或施放？上
      訴人索道遭該氣球線纏繞而停止運行，是否因被上訴人乙
      ○○、丙○○之故意或過失所致？有無造成上訴人損害？
      上訴人依民法第184 條、第185 條規定，主張被上訴人乙
      ○○、丙○○應負連帶損害賠償責任，有無理由？
１、乙○○部分：上訴人雖主張乙○○有參與施放氣球之行為，
    惟為乙○○所否認，而上訴人就乙○○部分又未能舉證以實
    其說，則上訴人此部分主張即不足採。
２、丙○○部分：
（１）經查：丙○○雖辯稱系爭氣球係由立吉公司所施放，其個
      人不負侵權行為責任云云，惟依證人鄭富峰之證詞可知，
      施放氣球係經丙○○與鄭富峰共同決議（見原審卷2 第7
      頁），且立吉公司係法人，無法為事實行為，自須由執行
      業務之人為之，而丙○○為立吉公司之董事長（見本院卷
      2 第90頁），且為決定施放氣球之人，依公司法第23條第
      2 項之規定，如立吉公司有違法侵害他人之權利者，丙○
      ○仍應負侵權行為之責任，丙○○所為之辯解，不足採信
      。
（２）次查：上訴人所有之索道於92年2 月10日因丙○○施放之
      氣球線纏繞而停止運行，該氣球係於92年2 月10日之前即
      施放懸掛之事實，為兩造所不爭執。查氣球屬於重量輕微
      之物，易因風勢而隨時改變方向，為一般人所認知之事實
      ，被上訴人丙○○將氣球懸掛在上訴人索道附近表達抗議
      ，本應注意勿使氣球線因風向改變而纏繞到上訴人之索道
      ，而採取必要之防範措施，但仍疏於注意而任令所懸掛之
      氣球線於92年2 月10日纏繞住上訴人所有之索道，致使該
      索道因而停止運行，則被上訴人丙○○對於上訴人之索道
      因此停止運行之相關損害，顯具有過失，應負侵權行為之
      損害賠償責任。丙○○雖辯稱氣球在92年2 月10日之前早
      已施放懸掛，上訴人之索道運行均屬正常，未造成上訴人
      任何損害云云。然上訴人之索道於該日既已遭丙○○施放
      之氣球線纏繞而停止運行，則當日已發生損害之事實，與
      在該日之前懸掛施放氣球之期間未發生損害，自屬無關，
      被上訴人丙○○前述辯解，顯有謬誤，不足為採。
（３）再查：上訴人主張丙○○施放之氣球纏繞住上訴人所有之
      索道，致上訴人之原料無法運送而另行向宜大石礦股份有
      限公司（以下簡稱宜大公司）購料，所需之運費及購料費
      用合計1,010,318 元，並提出統一發票3 張為證（見原審
      卷1 第96頁至第97頁）云云。惟上訴人所提出之統一發票
      3 張，其上所記載開立發票之日期分別為92年1 月29日、
      同年月30日、同年月31日，均為氣球線纏繞上訴人索道之
      92年2 月10日之前，顯見上訴人所提出之前述統一發票3
      張上所記載之金額，並非本次損害所支出之費用，自不得
      據此向被上訴人丙○○請求賠償。上訴人另主張索道檢修
      工資為70,000元，並提出估價單1紙（見原審卷1 第98頁）
      為證云云。惟該估價單僅係上訴人自行製作之資料，並未
      附有任何憑證可資參考，丙○○既否認該費用支出之真正
      ，而上訴人並未舉證以實其說，自難採信。上訴人又主張
      其於當日停機1 天，受有固定資產之折舊損失32,567元，
      並提出當月折舊彙總表乙份為證云云（見原審卷1 第100
      頁），惟固定資產之折舊係因物品設備經過一定期間使用
      發生自然耗損，藉由一定之計算公式，在會計帳目上予以
      估算其經濟上殘餘之價值，縱無他人之侵權行為存在，仍
      因時間之經過而發生折舊之效果，此與物品受損而本身減
      損價值要屬不同之概念，上訴人主張之折舊損失，核與被
      上訴人丙○○之侵權行為並無因果關係，上訴人自不得請
      求被上訴人丙○○賠償該折舊損失。綜上所述，上訴人因
      丙○○之過失，造成其施放之氣球線纏繞上訴人之索道，
      使上訴人之索道當日停止運行，上訴人請求丙○○賠償之
      上述運費、購料費用、檢修費用、折舊費用等合計
      1,112,885元（1,010,318+70,000+32,567=1,112,885），
      均無從准許。
七、綜上所述，本件上訴人請求被上訴人乙○○、丙○○2人連
    帶賠償上訴人因系爭鐵塔2 次倒塌受損之金額8,811,880元
    、因氣球纏繞系爭鐵塔阻擾斗車運行致受損之金額
    1,112,885 元，及自上訴人於原法院所提準備（一）狀繕本
    送達之翌日即92年9 月13日起至清償日止，按週年利率5%計
    算之利息，於法無據，不應准許。原審就此部分駁回上訴人
    之請求，並無不合。上訴意旨指摘原判決此部分不當，求予
    廢棄改判，為無理由，應予駁回。
八、本件因事證已臻明確，兩造其餘攻擊、防禦方法暨所為之立
    證，與判決之結果不生影響，無庸再逐一予以論究，併予敘
    明。
據上論結，本件上訴為無理由，依民事訴訟法第449 條第1 項、
第78條，判決如主文。
中    華    民    國    95    年    8    月    29     日
                    民事第四庭
                        審判長  法  官  張劍男
                                法  官  郭松濤
                                法  官  丁蓓蓓
正本係照原本作成。
如不服本判決，應於收受送達後20日內向本院提出上訴書狀，其
未表明上訴理由者，應於提出上訴後20日內向本院補提理由書狀
（均須按他造當事人之人數附繕本）上訴時應提出委任律師或具
有律師資格之人之委任狀；委任有律師資格者，另應附具律師資
格證書及釋明委任人與受任人有民事訴訟法第466 條之1 第1 項
但書或第2 項（詳附註）所定關係之釋明文書影本。
中    華    民    國    95    年    8     月    30    日
                                書記官  張淑芬
附註：
民事訴訟法第466 條之1（第1 項、第2 項）：
對於第二審判決上訴，上訴人應委任律師為訴訟代理人。但上訴
人或其他法定代理人具有律師資格者，不在此限。
上訴人之配偶、三親等內之血親、二親等內之姻親，或上訴人為
法人、中央或地方機關時，其所屬專任人員具有律師資格並經法
院認為適當者，亦得為第三審訴訟代理人。


司法院資訊處製作；財團法人民間司法改革基金會備份。
